臺灣高等法院臺中分院刑事判決　　　　96年度上訴字第1536號
上　訴　人　臺灣臺中地方法院檢察署檢察官
上　訴　人
即　被　告　乙○○
選任辯護人　吳憲明律師
上列上訴人因被告違反毒品危害防制條例案件，不服臺灣臺中地
方法院95年度訴字第3330號中華民國96年5月2日第一審判決（起
訴案號：臺灣臺中地方法院檢察署95年度偵字第3709號），提起
上訴，本院判決如下：
    主    文
上訴駁回。
    犯罪事實
一、乙○○有施用毒品之前科，竟不知悔改，復意圖營利並基於
    販賣第二級毒品甲基安非他命之概括犯意，以其所持用0000
    000000號行動電話，自民國94年 6月間某日起至同年10月14
    日止，在台中市南屯區某興農超市前，連續將甲基安非他命
    各1包，以新臺幣（下同）3000元之價格，販賣與劉美宜3次
    ；以5000元之價格，販賣與劉美宜2次，其中於94年9月16日
    係與某不詳年籍成年男子共同基於犯意聯絡，由乙○○囑該
    男子交付甲基安非他命 1包予劉美宜，交易金額為3000元；
    於94年10月14日之交易金額係5000元。嗣經警對乙○○所持
    用之上開行動電話實施通訊監察蒐證後，於95年 2月17日，
    持搜索票前往台中縣沙鹿鎮○○○街 112號乙○○住處實施
    搜索，扣得第二級毒品甲基安非他命3包（其中未分裝1包毛
    重38.8公克、已分裝2小包毛重分別為0.5公克，驗餘淨重37
    .27公克，包裝塑膠袋總重約1.67公克)、乙○○所有供販賣
    甲基安非他命使用之電子磅秤2只、夾鍊袋3包及0000000000
    號行動電話1支等物，因而查獲上情。
二、案經臺中縣警察局移送臺灣臺中地方法院檢察署檢察官偵查
    起訴。
    理    由
壹、有罪部分：
  一、證據能力方面：按92年9月1日施行之刑事訴訟法，已酌採
      英美法系之傳聞法則，於第159條第1項明定被告以外之人
      ，於審判外之言詞或書面陳述，除法律有規定者外，不得
      作為證據，用以保障被告之反對詰問權。而本法所規定傳
      聞法則之例外，其中就被告以外之人於偵查中向檢察官所
      為之陳述，因檢察官代表國家偵查犯罪時，原則上當能遵
      守法定程序，且被告以外之人如有具結能力，仍應依法具
      結，以擔保其係據實陳述，故於第159條之1第 2項明定：
      「除顯有不可信之情況者外」，得為證據；又被告以外之
      人於檢察事務官、司法警察官或司法警察調查中所為之陳
      述，基於實體發現真實之訴訟目的，依第159條之2規定，
      如與審判中之陳述不符時，經比較結果，其先前之陳述，
      相對「具有較可信之特別情況」，且為證明犯罪事實存否
      所「必要」者，亦例外地賦與證據能力。是所謂「顯有不
      可信性」或「具有較可信性」，係指陳述是否出於供述者
      之真意、有無違法取供情事之信用性而言，故應就偵查或
      調查筆錄製作之原因、過程及其功能等加以觀察其信用性
      ，據以判斷該傳聞證據是否有顯不可信或較可信之情況，
      而為其證據能力之認定(最高法院94年度台上字第629號判
      決要旨參照）。查證人劉美宜於檢察官偵訊時，業經依法
      具結，且選任辯護人並未提出證據釋明該證人於偵訊經具
      結之陳述，有何「顯不可信之情況」，依刑事訴訟法第15
      9條之1第 2項之規定，自應認有證據能力。又證人劉美宜
      之警詢陳述，係因警方對被告施實通訊監察，由臺灣臺中
      地方法院檢察署檢察官指揮，依通訊監察內容循線約談製
      作警詢筆錄，且證人劉美宜關於向被告購買甲基安非他命
      之地點之證詞，與在原審法院經具結之證詞一致，足見證
      人劉美宜警詢筆錄製作之原因係基於檢察官之指揮而非出
      於證人之主動檢舉，依此等警詢筆錄製作之原因、過程及
      其功能等加以觀察，證人劉美宜於警詢之陳述具有可信之
      特別情況，且其於警詢中所為關於被告犯罪部分之陳述，
      為證明本件犯罪事實所必要，揆諸前開說明，亦應認具證
      據能力。
  二、訊據上訴人即被告乙○○矢口否認販賣第二級毒品甲基安
      非他命之犯行，辯稱：未曾販賣甲基安非他命予劉美宜，
      監聽譯文內容係因劉美宜的母親阿秀全聾，劉美宜打電話
      給阿秀，阿秀用寫的，伊遂幫阿秀回答劉美宜的話，通話
      中提到的5000元，是阿秀交代要拿5000元現金給劉美宜即
      阿妹仔。又扣案甲基安非他命是伊兒子李國彰之前施用的
      ，他搬走後，伊在抽屜裡面找到，後來就把它丟在樓梯底
      下。扣案之電子磅秤是姚彥平的，伊之前將家中物品寄放
      在他家，伊的東西跟他的混在一起，搬回來時就一起拿回
      來了，後來姚彥平死了，所以就沒有還。扣案夾鏈袋是伊
      女兒李靜宜的，她的糖尿病很嚴重，出門要帶藥，是拿來
      裝藥的云云。經查：
  （一）前揭犯罪事實，業據證人劉美宜於檢察官偵訊（見偵查
        卷第2宗第37、38頁）及原審（見原審卷第1宗第201至2
        05頁）結證明確，並有白色晶體即甲基安非他命3包(其
        中未分裝1包毛重38.8公克、已分裝2小包毛重分別為0.
        5公克，包裝塑膠袋總重約1.67公克，驗餘淨重37.27公
        克）、電子磅秤2只、夾鍊袋3包及0000000000號行動電
        話 1支等物扣案可資佐證。該扣案之白色晶體經送鑑定
        結果，確係第二級毒品甲基安非他命，有內政部警政署
        刑事警察局96年1月5日刑鑑字0000000000號鑑定書（見
        原審卷第2宗第2頁）在卷可稽。又證人劉美宜於94年 9
        月16日及同年10月14日確有以0000000000號行動電話撥
        打至被告所持用0000000000號行動電話，聯絡購買甲基
        安非他命乙節，亦有如附表三(一)(二)所示之通訊監察內容
        （見偵查卷第1宗第215、219頁)可佐。足見證人劉美宜
        證述向被告購買甲基安非他命等情，核與事實相符，應
        可採信。
  （二）按證人之陳述有部分前後不符，或相互間有所歧異時，
        究竟何者為可採，法院仍得本其自由心證予以斟酌，非
        謂一有不符或矛盾，即應認其全部均為不可採信；尤其
        關於行為動機、手段及結果等細節方面，證人之證言，
        每每因留意重點之不同，或對部分事實記憶欠明確，以
        致前後未盡相符，然其基本事實之陳述，若果與真實性
        無礙時，則仍非不得予以採信（最高法院92年度台上字
        第5566號判決要旨參照）。經查：(一)證人劉美宜前後就
        向被告購買甲基安非他命多次之相關細節部分（時間、
        數量、金額、地點、次數等）或有出入，或不完整，惟
        無論販出者或販入者，原均未預期將遭警捕獲，自未刻
        意記憶各次交易之相關細節；況人之記憶本屬有限，就
        多次重複之同類行為，事後追憶陳述，或因未及想起而
        不完整，或因相互交錯致生齬齟，均屬難免，尚難執細
        節上之差異，即認證人劉美宜所述確有向被告購買甲基
        安非他命之主要證詞為不可採。(二)證人劉美宜於偵查中
        證述：向被告買甲基安非他命之時間在94年年中，是在
        6 月以後，94年10月14日有打電話向被告買5000元的甲
        基安非他命等語（見偵查卷第2宗第37、38頁)；於原審
        證述：現在已不記得被告賣甲基安非他命給我的期間等
        語；且經提示94年 9月16日16時59分18秒、94年10月14
        日14分28秒之通訊監察內容（即附表三所示，見偵查卷
        第1宗第215、219頁），則明白證述：該2次電話聯絡，
        都有在當天交易買到甲基安非他命，金額就是3000元、
        5000元等語（見原審卷第1宗第204、205頁）、其中有1
        次是一個我不認識的男的拿給我，那次被告沒有去，是
        電話中被告說要叫一名男子拿毒品給我等語（見原審卷
        第 1宗第203、206頁），參諸如附表三(一)之通訊監察內
        容，堪可認定被告販賣甲基安非他命給證人劉美宜之期
        間係自94年 6月間某日起至94年10月14日止，且可知其
        中於94年9月16日、94年10月14日等2日各有交易行為，
        該94年 9月16日交易之安非他命係被告囑由某不詳年籍
        成年男子所交付。(三)證人劉美宜於警詢證述：大約向被
        告買過7次左右之甲基安非他命等語（見偵查卷第1宗第
        205頁)；於檢察官偵訊時對於前揭購入毒品之次數則證
        稱：大約買過6次等語（見偵查卷第2宗第37頁）；於原
        審證稱向被告買了5、6次等語（見原審卷第1宗第203頁
        ），是就證人劉美宜向被告購入毒品之次數，應以有利
        於被告之方式，認定計有 5次。(四)證人劉美宜於警詢證
        述：每次均以5000元不等之金額，向被告購得 1小包甲
        基安非他命等語（見偵查卷第1宗第206頁）；於偵查中
        證述：向被告購入甲基安非他命之金額，每次都買3000
        元至5000元等語（見偵查卷第2宗第37、38頁)；於原審
        證述：每次金額3000元、5000元，其中5000元有2次，3
        000元幾次不記得等語（見原審卷第1宗第203頁)，則證
        人劉美宜既已明確證述向被告購買甲基安非他命，其中
        2次之價格為5000元，則經本院認定其餘3次之價格，當
        均為3000元。又依證人劉美宜於偵查中之證述：94年10
        月14日之通訊監察譯文是我打電話要跟被告買5000元甲
        基安非他命等語（見偵查卷第2宗第38頁)；於原審證述
        ：該2次電話聯絡（即94年9月16日及94年10月14日），
        都有在當天交易買到甲基安非他命，金額就是3000元、
        5000元等語（見原審卷第1宗第204、20 5頁），亦可知
        94年 9月16日之交易之金額為3000元；94年10月14日則
        係5000元。(五)被告販賣甲基安非他命予劉美宜之數量，
        業據證人劉美宜於原審證稱：多重我沒有量，5000元有
        比較大包等語（見原審卷第1宗第204頁），是有關數量
        即無從調查認定，僅能以每次 1包及其金額加以特定。
        (六)證人劉美宜就交易之地點，雖於檢察官偵訊時證稱：
        伊向被告購入甲基安非他命之地點為南屯區統一超商前
        等語（見偵查卷第2宗第37、38頁)，惟查證人劉美宜業
        於原審證稱：伊係於興農超市向被告購買，伊記得檢察
        官偵訊時只說是超市等語（見原審第1宗第203頁），核
        與證人劉美宜於最初之警詢即證述：每次都約在台中市
        南屯區一間興農超市前交易等語相符(見偵查卷第1宗第
        206頁)，參酌證人劉美宜警詢時距前揭交易時間較近，
        堪認其前揭於檢察官偵訊時之供述確係因口語表達不明
        確所致，應認被告販賣甲基安非他命給證人劉美宜之地
        點係在台中市南屯區某興農超市前。
  （三）證人許國彰於原審固證稱：本案為警查獲之一大包甲基
        安非他命係伊所有，伊以塑膠袋包裝並用膠帶纏繞，沒
        有用其他物品包裝，放在天仁北街 112號地下室未在使
        用的衣櫃內上層，伊家人並未問及該包甲基安非他命之
        事云云（見原審卷第1宗第138至140頁），惟扣案毛重3
        8.8公克之甲基安非他命1包，係於被告天仁北街112號2
        樓至 3樓樓梯間鞋櫃中之檳榔盒內所查獲，業據證人即
        執行本案搜索之警員林賢偉於原審證述明確（見原審卷
        第1宗第207頁），並有台中縣警察局扣押物品目錄表在
        卷可稽（見警卷第26頁），證人許國彰之證詞顯與查獲
        時該包甲基安非他命放置之地點及其包裝之情形均不相
        同，已難遽採，況被告於警詢及檢察官偵訊中均坦承扣
        案之甲基安非他命係伊所有等語（見警卷第4、5頁，偵
        查卷第1宗第10頁)，是證人許國彰之證詞顯不可採，堪
        認扣案之甲基安非他命均係被告所有。又扣案夾鍊袋係
        被告所有，亦據其於警詢供承不諱（見警卷第4、5頁）
        ，嗣後翻異前詞，辯稱係其女兒裝糖尿病藥物使用云云
        （見本院卷第59頁），亦不足採。
  （四）證人劉慧芳於原審固證稱：伊曾與姚彥平、雷小雯同住
        於安順東街附近，本案扣案之電子磅秤均係雷小雯所有
        ，伊曾看雷小雯以之秤過毒品，嗣雷小雯搬至青島西街
        時幾乎未將原置於安順東街之物搬走，該安順東街處被
        告曾向姚彥平借放卡拉ＯＫ設備，嗣伊帶被告將物品搬
        至沙鹿云云（見原審卷第1宗第195、196頁)，惟查扣案
        磅秤一為黑色、一為灰色〔記載TANITA（按為廠牌名）
        〕，其上並無特別的標示、註記，其中黑色長13公分、
        寬8公分、厚2公分，灰色長15公分、寬7.5公分、厚1公
        分等情，業據原審勘驗屬實（見原審卷第199頁)，核其
        並無任何特殊之標記或特徵，證人劉慧芳何能辨識；又
        苟該電子磅秤為雷小雯所有，以其體積甚小且係為供施
        用毒品所用，衡情雷小雯亦無將之棄置於安順東街之可
        能；再被告於檢察官偵訊中供稱：電子磅秤係伊所住的
        前手留下來的云云（見偵查卷第2宗第57頁)，亦與被告
        前揭所辯情形不符，參酌扣案電子磅秤係於被告 2樓客
        廳茶几上所查獲，亦據證人林賢偉證述明確（見原審卷
        第1宗第207頁），並有台中縣警察局扣押物品目錄表在
        卷可稽（見警卷第26頁），則該電子磅秤既任意置於被
        告住所，依現存證據，被告乃唯一對此項物品有實力支
        配之人，是扣案之磅秤確屬被告所有，堪以認定。
  （五）如附表三所示被告與證人劉美宜之通訊監察內容，證人
        劉美宜僅係於表明身分時表示係阿秀之關係人，且係證
        人劉美宜須5000元價格之物，核其語意明確，並無被告
        所辯證人劉美宜要向其母親索用5000元或阿秀交代被告
        拿款項予劉美宜之語意，是被告前揭所辯，核與上開通
        訊監察內容所示之通話語意，顯不相符，無可採信。又
        被告於本院聲請訊問證人劉婉如、陳品竹，擬證明被告
        有替劉美宜之母親接聽電話，惟被告及選任辯護人未依
        限且迄本院辯論終結時，均未陳報該 2證人之年籍及住
        所，本院無從加以傳喚，自無調查之可能。另被告及選
        任辯護人聲請本院再訊問證人劉美宜、李國彰，惟證人
        劉美宜於原審就其確有向被告購買甲基安非他命之相關
        交易情節，業已證述明確；證人李國彰於原審證述扣案
        之甲基安非他命係其所有乙節，為本院所不採，業如前
        述，則被告於本院再聲請訊問證人劉美宜，擬證明被告
        無販賣甲基安非他命給劉美宜；訊問證人李國彰，擬證
        明扣案之安非他命為李國彰所有，其待證事項與原審相
        同，均於原審訊問時，予被告及其選任辯護人詰問之機
        會，且其陳述皆已明確，依刑事訴訟法第 196條規定，
        自不得再行傳喚。
  （六）販賣毒品乃違法行為，非可公然為之，且因毒品並無公
        定價格，每次買賣之數量、價格，常隨買賣雙方交情深
        淺、需求量多寡、來源是否充裕、對行情之認知、可能
        之風險等因素而異其標準；況我國政府一再宣示反毒決
        心，施用、販賣毒品均屬違法行為，此為國人共識，不
        論是先前之肅清煙毒條例、麻醉藥品管理條例及現在之
        毒品危害防制條例，對吸毒、販毒行為均設刑罰明文，
        則持有毒品者自會儘量隱諱其行為，避免毒品曝光遭查
        獲，實無無端攜出毒品之理。證人劉美宜與被告僅係因
        購買毒品之需要而認識，業據劉美宜證述在卷（見原審
        卷第1宗第201頁），核無其它情誼，準此，苟非有利可
        圖，被告豈有僅因證人劉美宜以電話聯絡，即甘冒遭警
        臨檢查獲之危險，不辭辛苦多次攜出毒品販售，是被告
        連續販售甲基安非他命予劉美宜，自具意圖營利之目的
        甚明。又前揭扣案如附表一、二所示毒品等物係屬被告
        所有，已如前述，苟被告無意圖營利之目的，衡情亦無
        於前揭處所留置數量甚夥之毒品甲基安非他命，亦無持
        有前揭電子磅秤及大量供分裝使用之空夾鏈袋之必要，
        益見被告具意圖營利之目的且前揭扣案物確係其所有供
        販賣甲基安非他命所用之物。
  （七）綜上所述，被告販賣甲基安非他命予劉美宜之事證已臻
        明確，所辯乃畏罪卸責之詞，殊無足採，其犯行洵堪認
        定，應依法論罪科刑。
  三、被告行為後，94年2月2日修正公布之刑法，業於95年7月1
      日施行，應依刑法第2條第1項之規定比較應適用之法律如
      下：(一)論罪量刑之比較原則：應就罪刑有關之共犯、未遂
      犯、想像競合犯、牽連犯、連續犯、結合犯、以及各種加
      重原因（如累犯加重等）、各種減輕原因（如自首減輕等
      ）暨其他法定加減原因（如身分加減）與加減例等一切情
      形，綜其全部罪刑之結果而為比較（最高法院95年第 8次
      刑事庭會議決議參照)。(二)修正刑法第33條第5款規定：「
      罰金：新臺幣一千元以上，以百元計算之」，經比較修正
      前刑法第33條第5款、罰金罰鍰提高標準條例第1條前段、
      現行法規所定貨幣單位折算新臺幣標準第 2條等規定之適
      用結果，有關毒品危害防制條例第4條第2項所規定法定刑
      罰金部分之最低額，於修正前為銀元10元即新臺幣30元；
      修正後則為新臺幣1000元，是此部分當以修正前之法律較
      有利於行為人。(三)修正刑法已刪除第56條連續犯之規定，
      此刪除雖非犯罪構成要件之變更，但顯已影響行為人刑罰
      之法律效果，自屬法律有變更。經比較新、舊法結果，修
      正前應以一罪論；修正後則應數罪併罰，自以修正前之法
      律較有利於行為人。(四)綜上比較結果，修正之法律未較有
      利於行為人，有關罪刑自應全部適用修正前之法律。(五)修
      正後刑法第28條將共同實施犯罪修正為共同實行犯罪，該
      修正對被告並無有利或不利之影響，不生新舊法比較之問
      題，應逕適用裁判時法。
  四、按甲基安非他命係毒品危害防制條例第2條第2項第 2款所
      列管之第二級毒品，不得非法持有、施用、販賣。被告販
      賣甲基安非他命，核其所為，係犯毒品危害防制條例第 4
      條第 2項販賣第二級毒品罪。其因販賣而持有第二級毒品
      之低度行為，為販賣之高度行為所吸收，不另論罪。被告
      於94年 9月16日之販賣第二級毒品行為，既係囑由某不詳
      年籍成年男子將約定交易之第二級毒品甲基安非他命 1包
      交付予劉美宜，則此部分自與該成年男子有犯意之聯絡及
      行為之分擔，為共同正犯。被告先後多次販賣第二級毒品
      之犯行，犯罪構成要件相同，顯係基於概括犯意反覆為之
      ，應依修正刪除前刑法第56條連續犯之規定，論以金額較
      多而無共犯之94年10月14日該次之販賣第二級毒品一罪，
      且除法定本刑為無期徒刑部分，依刑法第65條第 1項之規
      定不得加重外，餘則加重其刑。
貳、不另為無罪諭知及無罪部分
  一、公訴意旨另略以：被告意圖營利，並基於販賣第一級毒品
      海洛因、第二級毒品甲基安非他命之概括犯意，連續以其
      所持用0000000000、0000000000等門號之行動電話，而為
      下列販賣第一級毒品海洛因、販賣第二級毒品安非他命之
      行為：
  （一）於94年6、7月間，在台中縣沙鹿鎮○○路某公園處，將
        第一級毒品海洛因，每次以約每包5000元之價格，販賣
        與黃嘉微、張永隆3次得手。
  （二）於94年 7月至11月間，在台中縣沙鹿鎮○○路吉昌巷18
        號住處，將第一級毒品海洛因，每次以 1兩11萬至19萬
        元不等之價格，販賣與許宏彰、「坤明」9 次得手；復
        於上開同一時間、地點，將第二級毒品甲基安非他命 1
        錢，每次以4、5千元不等之價格，販賣與許宏彰、「坤
        明」9次得手。
  （三）於94年12月中旬，在台中縣沙鹿鎮○○路吉昌巷18號住
        處，將第一級毒品海洛因 1包，以6000元之價格，販賣
        與紀嘉汝（現更名為紀芸其）與綽號「阿牛」之人 1次
        得手。
  （四）公訴意旨並以證人黃嘉微、許宏彰、紀嘉汝警詢中之證
        述、警詢中之指認、偵查中之具結證述，0000000000通
        訊監察書1份、通訊監察內容1份及前揭扣案甲基安非他
        命、電子磅秤、夾鍊袋、行動電話、注射針筒等物，為
        被告有上開涉犯毒品危害防制條例第 4條第1項、第2項
        販賣第一級毒品、第二級毒品犯行之論據。
  二、按犯罪事實應依證據認定之，無證據不得認定犯罪事實；
      又不能證明被告犯罪或其行為不罰者，應諭知無罪之判決
      ，刑事訴訟法第154條第2項第301條第1項分別定有明文
      。又所謂認定犯罪事實之證據，係指足以認定被告確有犯
      罪行為之積極證據而言，該項證據自須適合於被告犯罪事
      實之認定，始得採為斷罪之資料；且如未能發現相當確實
      證據，或證據不足以證明，自不能以推測或擬制之方法，
      以為裁判之基礎；而認定犯罪事實所憑之證據，雖不以直
      接證據為限，間接證據亦包括在內，然而無論直接證據或
      間接證據，其為訴訟上之證明，須於通常一般人均不致有
      所懷疑，而得確信其為真實之程度者，始得據為有罪之認
      定，倘其證明尚未達到此一程度，而有合理之懷疑存在時
      ，即難遽採為不利被告之認定（最高法院76年台上字第49
      86號判例參照）。另刑事訴訟法第161條第1項規定：檢察
      官就被告犯罪事實，應負舉證責任，並指出證明之方法。
      因此，檢察官對於起訴之犯罪事實，應負提出證據及說服
      之實質舉證責任。倘其所提出之證據，不足為被告有罪之
      積極證明，或其指出證明之方法，無從說服法院以形成被
      告有罪之心證，基於無罪推定之原則，自應認定不能證明
      被告犯罪。再者，施用毒品者所稱其向某人買受毒品之指
      證，不得作為有罪判決之唯一證據，仍須調查其他必要之
      證據，況施用毒品者，其供出毒品來源因而破獲者，得減
      輕其刑，修正前肅清煙毒條例第11條或現行之毒品危害防
      制條例第17條均定有明文，從而施用毒品者之指證，其真
      實性有待其他必要之證據加以補強，若施用毒品者之指證
      ，其真實性仍有合理之懷疑存在時，在此項合理之懷疑未
      澄清前，自不能遽為有罪之判斷，茲所謂其他必要之補強
      證據，即在排除此項合理之懷疑，使之達於可得確信之程
      度，否則即應為被告有利之推定，此亦為刑事訴訟法第15
      4 條，犯罪事實應依證據認定之證據裁判原則，及因保障
      被告人權，無罪推定原則之所在，此項刑事訴訟基本原則
      ，不能因販賣毒品行為之交易期間短暫、交易方法隱密、
      交易對象單純，致查獲不易、搜證困難等原因而放棄，或
      減低對於犯罪構成要件應予嚴格證明之堅持，此項基本原
      則應為法官證據證明力自由判斷職權行使之限制（最高法
      院91年度台上字第39號判決參照）。
  三、訊據被告堅決否認此部分犯行，辯稱：黃嘉微是在賣煙的
      ，伊有借10萬元給黃嘉微與張永隆，之後黃嘉微有還伊10
      萬元，後來又借他們 5萬元，迄今未還；伊係向許宏彰購
      買海洛因；伊對紀嘉汝並無印象等語。經查：
  （一）證人黃嘉微於警詢證稱：94年6、7月間曾和張永隆去台
        中縣沙鹿鎮○○路附近公園向綽號「安琪」之女子即乙
        ○○購買海洛因 3次，其中一次是張永隆向伊拿5000元
        去買，伊後來看到5000元才購得 1小包的海洛因毒品‧
        ‧‧因為張永隆欠綽號「安琪」即「大姊」女子錢，應
        該就是毒品交易的錢，綽號「安琪」即「大姊」女子常
        打伊行動電話找張永隆催討錢，伊還幫張永隆匯錢還給
        綽號「安琪」即「大姊」女子過，當時都約在被告家附
        近交易毒品，他都是用走的或騎機車來，他們二個就在
        公園大門口鬼鬼祟祟的交易等語（見偵查卷第1宗第142
        至145頁)。惟於檢察官偵訊時證稱：「94年6、7月間，
        我曾經開車載張永隆去沙鹿鎮附近的一個公園，我在對
        面看到張永隆和乙○○在講話，但不知道他們說什麼」
        「（問：為何警詢說知道張永隆去買海洛因？）後來我
        有問張永隆，張永隆說他是去跟乙○○拿毒品，但是好
        像說是叫乙○○幫忙調，後來張永隆有跟我拿錢。我問
        他拿錢作什麼，張永隆說他要拿錢叫『姊仔』幫忙調毒
        品海洛因」等語（見偵查卷第2宗第29、30頁)；於原審
        證稱：伊曾載張永隆至屏西路之公園，當時伊在旁邊等
        ，只看到張永隆與被告在談話，不曉得在講什麼，伊係
        聽張永隆說曾請被告調毒品，另張永隆曾向伊拿錢，回
        來後始告知係請被告幫忙調毒品，監聽譯文中所指之15
        000元的票係張永隆說要還欠被告的錢等語(見原審卷第
        2宗第64、65頁)。經核證人黃嘉微於警詢所述：「其中
        一次是張永隆向伊拿5000元去買，伊"後來"看到5000元
        才購得 1小包的海洛因毒品」等語意觀之，其於警詢所
        指張永隆向被告購買毒品之情形，顯與在檢察官偵訊及
        原審所指，係基於載張永隆與被告見面、見被告與張永
        隆接觸、張永隆曾向其借得5000元，之後張永隆表示係
        請被告幫忙調毒品等情狀，所為之判斷，核屬個人意見
        ，就被告是否確有販賣海洛因予張永隆此一主要待證事
        實，證人黃嘉微於偵查及原審之證詞係屬傳聞證據，無
        證據能力，自不能採為認定被告有該犯罪事實之證據。
        又張永隆於偵查中未曾到庭作證，於原審亦經傳拘未到
        ，則檢察官關於此部分犯罪事實顯無直接之證據證明。
        至黃嘉微所述前揭情狀（此部分係黃嘉微親身經驗，非
        屬傳聞）及卷附監聽譯文（見偵查卷第1宗第152頁），
        固足為間接之情狀證據，惟該譯文中「買毒品」「分裝
        」等文字均加括號，顯係轉譯者所加，並非原對話之內
        容，就被告犯罪事實之證明，顯有不足，其是否確為毒
        品交易，自有合理之懷疑存在，是公訴人所舉之證據，
        尚未達到使本院確信被告有此部分犯行之程度，自不能
        為被告犯罪之認定。
  （二）證人許宏彰於警詢證稱：曾向被告購買毒品約9次，以1
        9萬購得1件（1兩）的海洛因，另以4000至5000元購得1
        錢的安非他命，伊於94年 9月底曾受託於綽號「阿潭」
        者向被告買毒品，惟品質有問題等語(見偵查卷第1宗第
        123至126頁）；於檢察官偵訊時證稱：「（問：有否向
        乙○○買毒品）有買過2次」「（問：為何警察局說9次
        ）我自己單獨去買的是 2次，其他是我載『坤明』去買
        的」「（問：何種毒品？）我都買海洛因」「（問：時
        間、地點？）94年9月至10月買2次，地點是在乙○○沙
        鹿的家，其實都是『坤明』要買的」「（問：警詢為何
        說有買安非他命？）是『坤明』加減買的，主要是買海
        洛因」「（提示通訊監察譯文？）買了約11、12萬元」
        「（問：買19萬？）有，第1次買19萬，第2次買11、12
        萬」「（問：你買海洛因做什麼？）是『坤明』朋友要
        的，我也有在吃海洛因，錢是『坤明』的」（見偵查卷
        第2宗第38、39頁)。查證人許宏彰於檢察官偵訊時，就
        向被告購買毒品的次數，先稱 2次，經檢察官指出警詢
        供稱係9次後，始改稱係指自己買的有2次，另供出「坤
        明」之人，並指其餘 7次係「坤明」者向被告購買；就
        向被告購買毒品之價格，先稱11、12萬，經檢察官指出
        警詢供稱係19萬後，始改稱第2次11、12萬，第1次19萬
        ；就所購買毒品之種類，先稱海洛因，經檢察官告知警
        詢內容，始改稱安非他命是「坤明」者加減買的，經核
        其偵查中所初證均與警詢不符，嗣始循警詢之陳述增減
        ，則其所證是否真實可信，已顯有可疑。又證人許宏彰
        於原審證稱：「〔問：去她（指被告）家做什麼？〕一
        開始進去都是『坤明』和她接觸，後來我有去跟她買毒
        品」「（問：買幾次？金額多少？）3到5次，金額從幾
        千元到數萬元不等。有一次因為毒品快要漲價，買了超
        過10萬以上，我是買海洛因」「（問：多少金額買多少
        量？）半兩約11萬元」「（問：你自己買的還是別人託
        你買的？）我自己買的」「（問：有無別人拿錢給你託
        你買？）沒有」「（問：『坤明』是否曾經拿錢請你幫
        他買海洛因？）沒有」「（問：是否有一次買19萬元，
        一次買11、12萬元？）應該是有」「〔問：你說的『坤
        明』是否就是此人（提示本件卷附證人廖坤明相片）〕
        ？是的」等語（見原審卷第1宗第209至215頁)。經核證
        人許宏彰就向被告購買毒品之金額、次數及購買毒品之
        用途等，所供亦與偵查中所述多有不同，益徵證人許宏
        彰所為不利於被告證言之真實性，顯有疑問。此外，卷
        附通訊監察內容（見偵查卷第1宗第131、135頁)，亦僅
        顯出許宏彰與被告約定見面之通話；且證人廖坤明於原
        審亦證稱：伊未曾與許宏彰向被告購買過毒品等語（見
        原審卷第1宗第131、132頁)，則公訴人所指被告此部分
        之犯罪事實，仍有是否真實之合理懷疑存在，不足使本
        院確信被告真有該犯行之程度，亦不能為被告不利之認
        定。
  （三）證人紀嘉汝於警詢證稱：伊曾去找過被告3至4次，大部
        分都是聊天泡茶，只有其中 1次於94年12月中旬曾與「
        阿牛」一起去台中縣沙鹿鄉○○路全家便利商店旁巷內
        之透天厝，親眼見綽號「安琪」之乙○○在客廳以4500
        元至6000元之代價賣海洛因 1包予「阿牛」，通訊監察
        譯文內容（見偵查卷第1宗第31頁)係阿牛向伊借電話使
        用，伊不清楚等語（見偵查卷第1宗第23至26頁)；於原
        審證稱：「〔問：你是否知道他（指『阿牛』）的毒品
        如何來的？〕他之前帶我去過沙鹿，地址我不知道，我
        看到阿牛有拿錢給對方，並且進去房間」「（問：你有
        無當場看到被告把毒品交給綽號『阿牛』的男子？）有
        ，在客廳、房間都有看過，總共2次」「(問：你是否知
        道『阿牛』2次分別拿給被告多少錢？)不曉得」「（問
        ：你怎麼知道被告拿給『阿牛』的東西是毒品？）因為
        他一拿就當場用」「（問：在房間那一次你有無跟進去
        ？）沒有」「（問：你為何說你有當場看到他交毒品？
        ）他從房間出來我有看到手上有拿一包」「（問：房間
        他們當場交錢、交毒品的過程你沒有親眼看到？）沒有
        」「（問：客廳這一次你有無看到他們如何交易？）我
        看到他們在客廳角落交易」「（問：多少金額、數量？
        ）不曉得」「（問：為何警詢中說以新臺幣4500到6000
        的價格買到1小包？)『阿牛』在未到被告住處在路上時
        ，跟我借4、5千元，他有跟我借錢要買4號」「(問：『
        阿牛』有無跟你說要買多少錢？）沒有」「（問：你在
        警詢說4500到6000元是你自己推測的？）是的」「（提
        示警詢筆錄，是否實在？當時為何稱在客廳賣1次？)今
        天所言實在，警詢時因緊張，所以只講到客廳那一次。
        在房間那一次，我在警局沒有講到，那次是他跟大姐到
        房間，『阿牛』出來拿一包海洛因，加糖使用，客廳那
        次他跟大姐在角落交易，拿了一包海洛因後就施用起來
        ，交易前我看『阿牛』手上沒有海洛因」「（問：你是
        否都沒有看到『阿牛』把錢交給被告？）是的，沒有看
        到」「（問：有無看到被告把海洛因交給『阿牛』？）
        沒看到，只看到『阿牛』後來手上有海洛因」「（問：
        你去過被告住處幾次？)3次，第一次只是去泡茶，第二
        次是客廳那次，最後一次就是房間那次，後來就沒有再
        去過」等語（見原審卷第1宗第141至146頁)。經核證人
        紀嘉汝就目睹被告與「阿牛」交易毒品之次數，警詢先
        稱只有1次，於原審改稱2次；又證人紀嘉汝於警詢既稱
        只目睹 1次之毒品交易，交易之金額為4500至6000元，
        顯見其對實際交易金額並不確定，乃其於相距時間較久
        之原審竟先稱不知交易金額，經告知警詢內容後，方改
        稱「阿牛」於路上向其借4、5千元云云，是證人紀嘉汝
        此部分證明被告犯罪之證詞，顯有重大瑕疵可指。又卷
        附通訊監察譯文內容亦無涉及毒品交易之對話；再公訴
        意旨所指與被告購買毒品之「阿牛」者究係何人，公訴
        人亦無證據證明，從而公訴人所舉證據，客觀上亦顯不
        足以證明被告有此部分之犯行。
  （四）綜上所述，公訴人所指被告前揭犯罪事實，仍有合理之
        懷疑存在而不足以證明，揆之首開說明，此部分公訴人
        所指被告販賣第一級毒品、第二級毒品犯行均屬不能證
        明被告犯罪。是就公訴人起訴被告販賣第一級毒品部分
        ，即應為無罪之判決；就販賣第二級毒品予許宏彰、「
        坤明」者部分，因公訴人認與前揭論罪科刑部分有連續
        犯裁判上一罪之關係，自應不另為無罪之諭知。
參、原審法院因認：(一)被告販賣甲基安非他命予劉美宜部分之罪
    證明確，適用毒品危害防制條例第 4條第2項、第18條第1項
    、第19條第 1項，刑法第11條、第2條第1項、第28條、修正
    前刑法第56條等規定，並審酌被告販賣第二級毒品之行為，
    有害國民健康、影響社會善良風俗，其犯罪動機，所販賣之
    數量非鉅，惟犯罪後否認犯行，尚未見具體悔悟之意等一切
    情狀，量處有期徒刑 7年10月。並說明扣案如附表一所示之
    甲基安非他命，為查獲供販賣用之毒品，應沒收銷燬；另扣
    案如附表二(一)所示之包裝袋係供包裝如附表一所示毒品之物
    、如附表二(二)所示之物均為被告所有供販賣毒品所用之物，
    皆應宣告沒收；被告因販賣第一級毒品所得之財物 19000元
    ，應宣告沒收，如全部或一部不能沒收時，以其財產抵償之
    ；至另扣案注射針筒 2支、現金229500元、0000000000號行
    動電話（廠牌：摩托羅拉）、SIM卡2張，均無證據足認與本
    案犯罪有關，無從為沒收之諭知。(二)公訴意旨認被告尚有販
    賣甲基安非他命予許宏彰、「坤明」者部分，應不另為無罪
    之諭知。(三)公訴意旨認被告販賣第一級毒品海洛因部分，應
    為無罪之諭知。核其認事用法均無違誤，有罪部分之量刑亦
    屬妥適，應予維持。檢察官上訴未提出其他不利被告之論證
    ；被告上訴空言否認犯罪，指摘原判決不當，皆無理由，均
    應予以駁回。
肆、據上論斷，應依刑事訴訟法第368條，判決如主文。
本案經檢察官甲○○到庭執行職務。
中　　華　　民　　國　　96　　年　　8 　　月　　8 　　日
            刑事第六庭    審判長法　官  李  文  雄
                                法　官  林  靜  芬
                                法　官  張  恩  賜
上列正本證明與原本無異。
如不服本判決應於收受本判決後10日內向本院提出上訴書狀，其
未敘述上訴理由者，並得於提起上訴後10日內向本院補提理由書
狀（均須按他造當事人之人數附繕本）「切勿逕送上級法院」。
                                書記官  陳　如　慧
中　　華　　民　　國　　96　　年　　8 　　月　　8 　　日
附錄論罪科刑法條
毒品危害防制條例第4條第2項：
製造、運輸、販賣第二級毒品者，處無期徒刑或七年以上有期徒
刑，得併科新臺幣七百萬元以下罰金。
附表一：
  甲基安非他命（驗餘淨重37.27公克）。
附表二：
  (一)包裝袋重1.67公克
  (二)電子磅秤2只、夾鍊袋3包及行動電話機具1支（SAMSUNG廠牌
    ，不含門號0000000000之SIM卡）
附表三：劉美宜以其所有之0000000000號行動電話，撥打被告所
        有之0000000000號行動電話之通訊監察內容：
  (一)94年9月16日16時59分18秒（見偵查卷第1宗第215頁）
        劉美宜：喂阿姨喔！
        乙○○：我跟你講我有交代一個人，你打電話跟他聯絡
                ，跟他拿，要不然我人在外面不在家。
        劉美宜：要等多久我在外面嗎？好啦他在那邊我過去拿
                沒關係，要等多？
        乙○○：他等一下會打給你。
        劉美宜：好。
  (二)94年10月14日19時14分28秒（見偵查卷第1宗第219頁）
        乙○○：喂！
        劉美宜：阿姨喔，我那個阿妹仔。
        乙○○：嗯。
        劉美宜：要5000。
        乙○○：我在台中呢！
        劉美宜：我是阿秀那一個呢！
        乙○○：我知道啦。
        劉美宜：對阿要那裡？
        乙○○：你現在在...喔。
        劉美宜：一樣阿約在那裡好嗎！要多久？
        乙○○：我再打電話給你。
        劉美宜：快一點喔！
